【裁判字號】    99,抗,570
【裁判日期】    990518
【裁判案由】    聲請撤銷緩刑
【裁判全文】
臺灣高等法院刑事裁定                   99年度抗字第570號
抗  告  人
即  受刑人    甲○○
上列抗告人因竊盜案件，不服臺灣臺北地方法院中華民國99年4
月20日撤銷緩刑裁定（99年度撤緩字第35號），提起抗告，本院
裁定如下：
    主  文
原裁定撤銷，發回臺灣臺北地方法院。
    理  由
一、原裁定意旨略以：抗告人即受刑人因於民國（下同）97年間
    因偽造文書等案件，經原審於97年11月20日以97年度簡字第
    4481號刑事簡易判決分別判處有期徒刑2月、3月，並定其應
    執行刑有期徒刑4月，緩刑2年，於97年12月22日確定（起訴
    案號：臺灣臺北地方法院檢察署97年度偵字第21802號），
    詎受刑人猶不知悛悔，竟於緩刑期間內即98年12月16日更犯
    竊盜案件，經原審於98年12月30日以98年度簡字第5192號刑
    事簡易判決判處拘役30日，於99年2月2日確定一情，有本院
    被告前案紀錄表附卷足憑（見原審卷第3至7頁），且於緩刑
    期間內，另先後於97年6月30日、同年7月2日更犯違反毒品
    危害防制條例案件，經原審於97年8月29日以97年度簡字第3
    225號判決分別判處有期徒刑3月、3月，應執行有期徒刑5月
    ，而於97年9月15日確定，此有本院被告前案紀錄表在卷足
    憑（見原審卷第2至3頁），並有原審97年度簡字第4481號刑
    事簡易判決、98年度簡字第5192號刑事簡易判決各1份附卷
    可考，足見，其非一時失慮，且顯未因前開犯行受刑事追訴
    而有所警惕，更違反先前原審以受刑人「經此偵、審程序，
    自當知所惕勉，而無再犯之虞」而判決緩刑之基本目的，從
    而，原審認前開對受刑人宣告緩刑，難收預期效果，因而有
    執行刑罰之必要。是認檢察官上開聲請與刑法第75條之1第1
    項第2款之規定相符，應撤銷其緩刑之宣告。
二、抗告意旨略以：抗告人患有未明示之衝動障礙，已持續服用
    相關藥物及住院治療，因無法控制自身行為才會一時失慮再
    度犯案，爰請求法院明察等語。
三、按刑法第75條之1第1項第2款固規定：「受緩刑之宣告而有
    下列情形之一，足認原宣告之緩刑難收其預期效果，而有執
    行刑罰之必要者，得撤銷其宣告：二、緩刑期內因故意犯他
    罪，而在緩刑期內受6個月以下有期徒刑、拘役或罰金之宣
    告確定者」。而考其94年2月2日修訂之立法意旨略以：關於
    緩刑之撤銷，現行法第75條第1項固已設有兩款應撤銷之原
    因；至得撤銷緩刑之原因，則僅於保安處分章內第93條第3
    項與撤銷假釋合併加以規定，體例上不相連貫，實用上亦欠
    彈性，爰參酌德國及奧地利現行立法例增訂得撤銷緩刑之原
    因，其中現行關於緩刑前或緩刑期間故意犯他罪，而在緩刑
    期內受得易科罰金之有期徒刑之宣告者，列為應撤銷緩刑之
    事由，因認過於嚴苛，而排除第75條應撤銷緩刑之事由，移
    列至得撤銷緩刑事由，俾使法官依被告再犯情節，而裁量是
    否撤銷先前緩刑之宣告。其次，如有前開事由，但判決宣告
    拘役、罰金時，可見行為人仍未見悔悟，有列為得撤銷緩刑
    之事由，以資彈性適用，爰於第1項第1款、第2款增訂之。
    又本條採用裁量撤銷主義，賦予法院撤銷與否之權限，特於
    第1項規定實質要件為「足認原宣告之緩刑難收其預期效果
    ，而有執行刑罰之必要」，供作審認之標準。亦即於「得」
    撤銷緩刑之情形，法官應依職權本於合目的性之裁量，妥適
    審酌被告所犯前後數罪間，關於法益侵害之性質、再犯之原
    因、違反法規範之情節是否重大、被告主觀犯意所顯現之惡
    性及其反社會性等情，是否已使前案原為促使惡性輕微之被
    告或偶發犯、初犯改過自新而宣告之緩刑，已難收其預期之
    效果，而確有執行刑罰之必要，此與刑法第75條第1項所定2
    款要件有一具備，即毋庸再行審酌其他情狀，應逕予撤銷緩
    刑之情形不同，先予敘明。
四、查本件受刑人甲○○有上述偽造文書等罪之論罪科刑暨宣告
    緩刑之紀錄，此有原審97年度簡字第4481號刑事簡易判決1
    份（附於執行卷）及本院被告前案紀錄表在卷可按，惟受刑
    人雖於上述緩刑期內確因故意犯他罪（即98年12月16日所犯
    竊盜罪），而於緩刑期內受拘役之宣告確定等事實，然究否
    可據此即撤銷前述緩刑之宣告，揆諸前揭法條規定與說明，
    仍應由法院審慎判斷是否足認原宣告之緩刑難收其預期效果
    ，而有執行刑罰之必要，必此要件亦屬符合，始得撤銷受刑
    人上開緩刑之宣告。經查，本件受刑人於前述緩刑期內之98
    年12月16日，雖因故意犯竊盜罪，經原審以98年度簡字第51
    92號簡易判決判處拘役30日，於99年2月2日確定，然此竊盜
    罪與前開受緩刑宣告之偽造文書罪已相隔1年餘，且受刑人
    於所犯上開竊盜案件於警偵時均自白犯罪，復參酌受刑人領
    有輕度智能障礙手冊（參見原審98年度簡字第5192號判決理
    由），並罹患單純性活動與注意力障礙、對立反抗性、暴食
    症、未明示之衝動控制障礙，宜持續門診治療，安排結構化
    生活休養半年，此有馬偕紀念醫院臺北院區98年11月2日診
    斷證明書1件附卷可佐。是受刑人既有輕度智能障礙並於精
    神內科門診接受治療，醫師亦囑言應休養半年，其亦非於短
    時間內再犯罪，復於犯竊盜罪後坦承犯行，尚可見受刑人於
    前開緩刑宣告後所犯之竊盜罪並無「無視於法院判決宣告緩
    刑之懲儆」之態度，其主觀顯現之反社會性非重，是否得逕
    以其漠視法院所為上開宣告緩刑之判決，而認符合刑法第75
    條之1第1項所規定「足認原宣告之緩刑難收其預期效果，而
    有執行刑罰之必要」之要件，即非無疑。又抗告人能否依刑
    罰執行之個別教化功能，預防其因上開精神疾病所可能造成
    行為失控之犯罪行為，顯然亦非毫無疑慮。原審徒以抗告人
    於緩刑宣告後，有刑法第75條之1第1項第2款所列事由，即
    認原宣告之緩刑難收其預期效果，而有執行刑罰之必要，卻
    未見其審酌或說明抗告人所犯前後數罪間，關於法益侵害之
    性質、再犯之原因、違反法規範之情節是否重大、抗告人於
    犯罪時之精神狀態，是否已顯現主觀犯意之惡性與反社會性
    情節重大，而使前案原為促使惡性輕微之被告或偶發犯、初
    犯改過自新而宣告之緩刑，已難收其預期之效果，而有執行
    刑必要之理由。抗告意旨以抗告人係精神疾病患者，而執以
    指摘原裁定不當，即有理由，應由本院將原裁定撤銷，發回
    原審法院另為適當之裁定。至原裁定第2頁第26行開始所載
    「且於緩刑期間內，另先後於97年6月30日、同年7月2日更
    犯違反毒品危害防制條例案件，經本院於97年8月29日以97
    年度簡字第3225號判決分別判處有期徒刑3月、3月應執行有
    期徒刑5月，而於97年9月15日確定，此有臺灣高等法院被告
    前案紀錄表在卷足憑（見本院卷第2至3頁）」等語，本院查
    ：依卷附被告本院前案紀錄表觀之，抗告人並無上開內容所
    指前科紀錄，原審卻併據為撤銷受刑人緩刑宣告理由之一，
    顯有違誤，本件既經撤銷發回，原審法院對此應併予更正，
    附此指明。
據上論斷，應依刑事訴訟法第413條前段，裁定如主文。
中    華    民    國    99    年    5    月    18    日
                  刑事第五庭審判長法  官  高明哲
                                  法  官  林洲富
                                  法  官  高玉舜
以上正本證明與原本無異。
不得再抗告。
                                  書記官  許雅淩
中    華    民    國    99    年    5     月    18    日

司法院資訊處製作；財團法人民間司法改革基金會備份。
